【裁判字號】    99,監宣,273
【裁判日期】    991004
【裁判案由】    聲請監護宣告等
【裁判全文】
臺灣高雄地方法院民事裁定             99年度監宣字第273號
聲   請   人  甲○○
受監護宣告人  丙○○
上列聲請人聲請監護宣告等事件，本院裁定如下：
    主    文
宣告丙○○（女，民國○○年○ 月○○日生，身分證統一編號：Ｚ000
000000號）為受監護宣告之人。
選定甲○○（男，民國○○年○ 月○○日生，身分證統一編號：Ｚ000
000000號）為受監護宣告人之監護人。
指定乙○○（女，民國○○年○ 月○ 日生，身分證統一編號：Ｚ000
000000號）為會同開具財產清冊之人。
聲請程序費用由受監護宣告人丙○○負擔。
    理    由
一、聲請意旨略以：聲請人甲○○係丙○○之配偶，丙○○因下
    樓梯跌落受傷至頭部外傷右側顱內出血，現呼吸衰竭，呈植
    物人狀態，無法生活自理，需長期接受護理照護，屬心神喪
    失或心智缺陷不能處理自己事務之人，爰聲請對丙○○為監
    護宣告，並選定其配偶甲○○為監護人，並指定乙○○為會
    同開具財產清冊之人等語。
二、按「對於因精神障礙或其他心智缺陷，致不能為意思表示或
    受意思表示，或不能辨識其意思表示之效果者，法院得因本
    人、配偶、四親等內之親屬、最近一年有同居事實之其他親
    屬、檢察官、主管機關或社會福利機構之聲請，為監護之宣
    告」，民國98年11月23日修正生效之民法第14條第1 項定有
    明文；次按「法院為監護之宣告時，應依職權就配偶、四親
    等內之親屬、最近一年有同居事實之其他親屬、主管機關、
    社會福利機構或其他適當之人選定一人或數人為監護人，並
    同時指定會同開具財產清冊之人」，98年11月23日修正生效
    之民法第1111條第1 項亦有明文規定。
三、經查：
  (一)聲請人主張之上開事實，業據其提出戶籍謄本、義大醫療財
    團法人義大醫院之診斷證明書（乙種）等件為證，並經本院
    於99年8 月30日於鑑定人李梁伯儔醫生（現為義大醫院腦神
    經外科醫生）面前訊問丙○○，法官當場點呼丙○○姓名三
    次，其無反應、眼睛會不自主眨動、氣切、鼻胃管餵食、使
    用尿布，四肢攣縮，無法行動、長期臥床；且經鑑定人李梁
    伯儔醫師認為：病患腦部受傷，97年1 月1 日右側顱內出血
    （因撞擊），開顱手術成植物人狀態，無法言語溝通，也無
    意識長期臥床，生活均需專人照料，因已超過一年較無恢復
    可能。屬因其他心智缺陷（神經損傷），致不能為意思表示
    或受意思表示，或不能辨識其意思表示之效果等語（見本院
    卷99年8 月30日之勘驗筆錄）。綜合上情，堪認丙○○已因
    心智缺陷致不能為意思表示或受意思表示，或不能辨識其意
    思表示之效果，爰依法宣告丙○○為受監護宣告之人。
  (二)又聲請人主張由其擔任丙○○之監護人乙節，查聲請人為丙○○之配偶，瞭解其財務狀況，且現由聲請人負責照顧丙○○之日常生活起居，由其擔任丙○○之監護人，尚符合其最
    佳利益，爰選定聲請人為丙○○之監護人。其應負責護養、
    照顧及妥善治療丙○○身體及生活，並依民法第1112條之規
    定，其於執行有關受監護人之生活、護養療治及財產管理之
    職務時，應尊重受監護人之意思，並考量其身心狀態與生活
    狀況。
  (三)另聲請人聲請由乙○○擔任會同開具財產清冊之人乙節，查
    乙○○為成年人，且為丙○○之女兒，亦瞭解丙○○之財務
    狀況，於99年8 月30日勘驗筆錄中亦簽名表示同意擔任會同
    開具財產清冊之人，本院認由其擔任會同開具財產清冊之人
    ，尚無不當，爰依上揭法條規定，指定乙○○擔任會同開具
    財產清冊之人。
四、又依民法第1113條準用同法第1099條、1099條之1 之規定，
    於監護開始時，監護人對於受監護宣告人丙○○中之財產，
    應會同乙○○，於2 個月內開具財產清冊並陳報法院，於完
    成並陳報法院前，監護人對於受監護人之財產，僅得為管理
    上必要之行為，附此敘明。
五、依民事訴訟法第608條第1項，裁定如主文。
中    華    民    國    99    年    10    月     4    日
                        家事法庭法  官  劉建利
正本係照原本作成。
本件不得抗告（主文第一項依法不得抗告；第二、三項亦經當事
人捨棄抗告，亦不得抗告）。
中    華    民    國    99    年    10     月    4    日
                                書記官  張金蘭

司法院資訊處製作；財團法人民間司法改革基金會備份。
